【裁判字號】    90,台上,6553
【裁判日期】    901025
【裁判案由】    毀損
【裁判全文】
最高法院刑事判決                                九十年度台上字第六五五三號
    上  訴  人  甲○○
右上訴人因毀損案件，不服台灣高等法院中華民國八十八年七月十三日第二審判決（
八十八年度上訴字第一八○二號，起訴案號：台灣基隆地方法院檢察署八十七年度偵
字第三六二○號），提起上訴，本院判決如左：
    主  文
原判決撤銷，發回台灣高等法院。
    理  由
本件原判決認定上訴人甲○○為「耀星六號」漁船船長，與其父即該船船主兼船員朱
進 (由檢察官另案起訴 )於民國八十七年七月三十日駕駛「耀星六號」出海至北緯二
十五度四十四分，東經一二一度五十九分之彭佳嶼西北方海域作業，至當日二十三時
許，因不滿由船長吳炎泉、船員林正義、許智翔所駕駛，載有謝志明、王清琦、陳祥
昇、彭仁壽、江丕聰等二十八名釣客，前往該處海釣之「太平洋一六八號」海釣船進
入上開海域，認為妨礙其捕捉小卷作業，甲○○即將「耀星六號」漁船駛近「太平洋
一六八號」海釣船之右方，朱進則站在船頭大聲指責「太平洋一六八號」海釣船之人
為何在該處妨礙其作業，「太平洋一六八號」海釣船船長答稱：「海是大家的，你能
捕魚，我也能海釣」等語，雙方因而發生爭執。詎上訴人與其父竟基於將「太平洋一
六八號」海釣船上釣客之釣竿掃斷及撞毀該海釣船之犯意聯絡，由上訴人駕駛「耀星
六號」漁船，利用該漁船捕魚用橫架在船身之竹竿，向「太平洋一六八號」海釣船右
側橫掃，復接續駕駛「耀星六號」漁船，以船自後艏撞擊「太平洋一六八號」之船艉
四次，致該海釣船船艉多處受損，但尚未喪失船艦效用之程度，經船長吳炎泉緊急將
船駛回龜吼港等情。因而撤銷第一審之判決，改判仍論處上訴人共同毀壞他人船艦未
遂罪刑，固非無見。
惟查：(一)、原判決以：「海釣船上之船長及船員見勢不妙，急忙收起風錨，發動引擎
，亦無法即刻高速航行，此際，本在航行中之『耀星六號』趁海釣船甫發動引擎航速
尚低之際，自後追撞，要無違背經驗法則」（見原判決理由二之(三)），而認上訴人所
辯海釣船航速較快，欲追撞「耀星六號」，「耀星六號」因速度較慢，乃採取咬住海
釣船船艉兜繞之策略，致不慎撞及海釣船云云為無可採信。然所謂經驗法則，係指吾
人客觀上基於日常生活經驗所累積之定則，並非個人主觀上之推測。而船舶與汽車之
構造迥異，其駕駛系統似僅有「中止」、「前進」、「後退」三種變換檔，是其航行
海上，於引擎發動後是否須經由換檔之操作，始能以高速航行，抑或發動引擎後一經
加速，即可高速航行，與船舶駕駛系統有無與汽車構造相同之低、高速檔設備，自屬
攸關。原判決未就船舶駕駛之設備系統，說明引擎發動後航行必然低速之依據，則其
就船舶航行技術操作所為之論述，依據吾人基於日常生活經驗所得之定則觀察，尚非
全無疑竇，自不得以之作為判斷之基礎。又依卷附之「太平洋一六八號」海釣船船舶
登記書所載（見偵字三六二○號卷第二二頁），僅有柴油主機一部，並無副機，則該
船之動力來源，似均由此柴油主機供應，如果無訛，則案發之際，「太平洋一六八號
」係開燈進行海釣，該燈光之電源應係由主機供應，則其主機於釣客進行海釣時是否
持續運轉，引擎並未熄火，即非無疑；此就判斷時速十四海浬之「太平洋一六八號」
，於引擎未熄火下，是否有可能遭時速僅八海浬之「耀星六號」連續「倒車」、「前
進」而撞擊四次，至有關係。原審未詳予調查審認，遽採吳炎泉之供述，即認「太平
洋一六八號」係於引擎熄火下連續遭上訴人駕駛之「耀星六號」追撞四次，不無速斷
。(二)、有罪判決書，應記載對於被告有利之證據不採納之理由，如漏未記載，即有判
決不備理由之違背法令，刑事訴訟法第三百十條第二款、第三百七十九條第十四款前
段規定甚明。上訴人於原審曾提出對船舶航行技術有相當瞭解之多名船長，就本件兩
船碰撞事故，表示係首尾相連繞圈，於打轉過程中不慎碰撞而造成之意見書（見原審
卷第五四至八一頁），並聲請若有必要，可傳喚調查（見原審卷第五三頁反面），此
就上訴人所辯，其非故意撞擊「太平洋一六八號」海釣船一節，自屬有利之證據，惟
原審未予審酌，復未說明不予採納之理由，自有判決理由不備之違誤。上訴意旨指摘
原判決該部分不當，非無理由，應認有撤銷發回更審之原因。至於有裁判上一罪關係
之傷害部分，基於審判不可分之原則，應併予發回。
據上論結，應依刑事訴訟法第三百九十七條、第四百零一條，判決如主文。
中      華      民      國     九十     年      十      月    二十五    日
                              最高法院刑事第十庭
                                  審判長法官  陳  炳  煌
                                        法官  陳  正  庸
                                        法官  韓  金  秀
                                        法官  吳  信  銘
                                        法官  徐  文  亮
      右正本證明與原本無異
                                              書  記  官
中      華      民      國     九十     年      十      月    三十一    日


司法院資訊處製作；財團法人民間司法改革基金會備份。
